【裁判字號】    97,上訴,4336
【裁判日期】    970930
【裁判案由】    毒品危害防制條例等
【裁判全文】
臺灣高等法院刑事判決                97年度上訴字第4336號
上  訴  人
即  被  告  甲○○○○○○ ○.
                    24歲民.
指定辯護人  本院公設辯護人  郭書益
上列上訴人因違反毒品危害防制條例等案件，不服臺灣桃園地方
法院97年度訴字第599號，中華民國97年8月25日第一審判決（起
訴案號：臺灣桃園地方法院檢察署97年度偵字第10117號），提
起上訴，本院判決如下：
    主  文
上訴駁回。
    理  由
一、依刑事訴訟法第350條、第361條、第362條、第367條規定，
    不服地方法院之第一審判決而上訴者，須提出上訴書狀，並
    應敘明具體理由，為上訴必備之程式；其所提出之書狀未敘
    述上訴理由，或僅曾以言詞陳述上訴理由者，均應於上述期
    間屆滿後20日內補提理由書於第一審法院。第一審法院經形
    式審查，認逾期未補提上訴理由者，應定期間先命補正；逾
    期未補正者，為上訴不合法律上之程式，應以裁定駁回。倘
    已提出上訴理由，但所提非屬具體理由者，則由第二審法院
    以上訴不合法律上之程式，判決駁回。而所謂具體理由，必
    係依據卷內既有訴訟資料或提出新事證，指摘或表明第一審
    判決有何採證認事、用法或量刑等足以影響判決本旨之不當
    或違法，而構成應予撤銷之具體事由，始克當之（例如：依
    憑證據法則具體指出所採證據何以不具證據能力，或依憑卷
    證資料，明確指出所為證據證明力之判斷如何違背經驗、論
    理法則）；倘僅泛言原判決認定事實錯誤、違背法令、量刑
    失之過重過輕微，而未依上揭意旨指出具體事由，或形式上
    雖已指出具體事由，然該事由縱使屬實，亦不足以認為原判
    決有何不當或違法者（例如：對不具有調查必要性之證據，
    法院未依聲請調查亦未說明理由，或援用證據不當，但除去
    該證據仍應為同一事實之認定），皆難謂係具體理由，俾與
    第二審上訴制度旨在請求第二審法院撤銷、變更第一審不當
    或違法之判決，以實現個案救濟之立法目的相契合，並節制
    濫行上訴（最高法院97年度台上字第892號判決參照）。又
    第二審法院認為上訴書狀未敘述理由，依刑事訴訟法第367
    條但書規定，始應定期間命其補正。如認上訴書狀已敘述理
    由，但其理由非屬具體，其所為上訴，即不符上訴之法定要
    件，自得逕行判決駁回，無定期命補正問題（最高法院97年
    度台上字第3599號判決參照）。
二、本件原審經審理結果，認為上訴人即被告甲○○○○○○ ○○○○○○
    ○○○○○○ ○○○○○○為印度籍人士，明知毒品為世界各國均立法
    管制使用之物，而愷他命（Ketamine，俗稱K他命）係我國
    毒品危害防制條例第2條第2項第3款所管制之第三級毒品，
    且為行政院公告之甲項（第四款）管制進出口物品，非經許
    可不得非法運輸及私運進口，竟與向其自稱姓名「ABU
    BAKAR SITHIK」，惟年籍不詳，同屬印度籍之成年男子，二
    人共同基於自我國境外經由空運方式私運及運輸屬管制進口
    物品第三級毒品愷他命之犯意聯絡及行為分擔，先由「ABU
    BAKAR SITHIK」之成年男子，在印度將扣案第三級毒品愷他
    命（扣除司法警察為稱重而用以包裝之塑膠袋總重一百五十
    四．○八公克，驗前總重：二萬三千三百四十二．九二公克
    ，純度百分之九十九，推估驗前總純質淨重二萬三千一百零
    九．四九公克，起訴書誤載驗前總毛重為二萬三千五百零六
    公克，逕予更正），分裝藏放於四只大型不鏽鋼鐵製保溫筒
    之外緣夾層內，並以鉛封使不外漏，再以一只紙箱包裝二只
    該鐵製保溫筒，共計二只紙箱打包後，於印度孟買機場交付
    予甲○○○○○○ ○○○○○○ ○○○○○○ ○○○○○○，約定由甲○○○○○○ ○○○○○○
    ○○○○○○ ○○○○○○以行李託運方式，將該夾藏之第三級毒品愷
    他命運輸入境我國，在桃園機場出境大廳，等候同有犯意聯
    絡，姓名年籍不詳之成年男子人接機，並將上述夾藏有第三
    級毒品愷他命之紙箱、鐵製保溫筒交付與該接機男子。於民
    國97年4月20日，甲○○○○○○ ○○○○○○ ○○○○○○ ○○○○○○先於印度
    孟買機場，收受該夾藏有第三級毒品愷他命之二只紙箱（內
    裝共有四只鐵製保溫筒，以托運行李之方式（行李編號：
    TG634-TG31 8，0000000000、000000 0000號），搭乘同日
    晚間11時35分由印度孟買起飛之泰國航空TG318號班機，前
    往泰國曼谷，嗣於翌日即4月21日上午7時10分轉乘泰國曼谷
    起飛，飛往我國之泰國航空TG634號班機，於同日上午11時
    50分許，入境抵達我國桃園機場，而將上述第三級毒品愷他
    命運輸入境我國。同日下午1時5分許，甲○○○○○○ ○○○○○○
    ○○○○○○ ○○○○○○提領上述藏有第三級毒品愷他命之二只紙箱
    ，通過桃園機場第一航廈入境綠色檢查檯，刻意未予填寫申
    報單或口頭申報進口而冀圖矇混闖關入境，惟該等紙箱、鐵
    製保溫筒業經內政部警政署航空警察局安檢隊與財政部臺北
    關稅局人員，以Ｘ光檢查儀檢查託運行李時即發現有異而加
    以監控，因此將之移至紅線應申報檯檢查，當場在該四只鐵
    製保溫筒外緣夾層內，查獲上述扣案愷他命（經司法警察分
    別以四只塑膠袋包裝稱重，並送經內政部警政署刑事警察局
    ，取其中○．九八公克鑑定後，尚餘二萬三千三百四十一．
    九四公克），及其所持有之不鏽鋼鐵製保溫筒四只、紙箱二
    只。上訴人雖不否認經查扣裝有四只大型不鏽鋼鐵製保溫筒
    之二只紙箱，為其搭機來臺所托運之行李，惟否認有運輸第
    三級毒品之犯行，辯稱該四只鐵製保溫筒係自稱姓名為「
    ABU BAKAR SITHIK」之同屬印度籍成年男子交付其攜帶至我
    國，交付前來接機之成年男子，惟不知其夾層內裝有愷他命
    毒品云云。經查扣案四只大型不鏽鋼鐵製保溫筒外緣夾層內
    ，均藏放有第三級毒品愷他命，並以鉛封，經內政部警政署
    航空警察局安檢隊與財政部台北關稅局人員等司法警察，分
    別以四只塑膠袋包裝稱重，驗前總毛重二萬三千四百九十七
    公克（扣除包裝之塑膠袋總重一百五十四．○八公克，驗前
    總重為二萬三千三百四十二．九二公克），並經檢察官選任
    內政部警政署刑事警察局為鑑定機關，鑑定結果認其純度百
    分之九十九，經取用其中○．九八公克鑑定後（驗餘淨重二
    萬三千三百四十一．九四公克），確屬第三級毒品愷他命，
    並推估驗前總純質淨重二萬三千一百零九．四九公克等節，
    業據上訴人供承在卷，並有該局九十七年四月三十日刑鑑字
    第0970060067號鑑定書一件附偵查卷足查。扣案毒品重量高
    達二十三公斤重，訊據上訴人又不否認其在印度孟買機場托
    運紙箱內之不鏽鋼鐵筒時，曾打開看過，足見上訴人親身接
    觸該等鐵筒之重量，而依偵查卷附相片所示，該鐵筒為不鏽
    鋼材質，其重量竟高達二十三公斤，其重量顯不尋常，上訴
    人不可能不知其中夾藏有其他物品。又上訴人對於其搭機來
    我國之目的，先係稱來臺觀光，後又改稱來臺作生意，就後
    者做生意目的之供述，經核與其於偵查中供稱係來臺觀光云
    云，前後已有不符，且上訴人對於其從事何種生意，先係於
    準備程序中供稱「做手錶、照相機及一些比較貴重之物品」
    ，審判期日又改稱「電視零件、大哥大手機零件」，亦有不
    符，且對於其應至我國何處批貨等，又一無所知，尤有甚者
    ，不論係來觀光或生意考察，上訴人除託運上述不鏽鋼鐵製
    保溫筒外，竟無攜帶任何隨身物品、行李，且對於來臺後之
    下榻旅店，我國有哪些觀光景點，全然不知。足見上訴人來
    臺之唯一目的係將夾藏有愷他命之鐵筒交付接機之人，所辯
    稱觀光或做生意云云，均係為合理化其來臺目的之飾詞，而
    上訴人既然僅為運輸上述鐵筒之目的來臺，更足證上訴人對
    於其中夾藏有非法毒品之事實，早有認知及意欲，從而，上
    訴人所辯不足採信。因認上訴人犯行明確，其一行為觸犯毒
    品危害防制條例第4條第3項運輸第三級毒品罪及懲治走私條
    例第2條第1項私運管制物品罪，為想像競合犯，從一重論上
    訴人以共同運輸第三級毒品罪，處有期徒刑8年，並諭知其
    於刑之執行完畢或赦免後驅逐出境及為沒收之宣告。已詳敘
    其認定上訴人犯罪事實之證據及理由，於法尚無不合。上訴
    意旨略稱：上訴人為印度國籍之外國人，其於原審理時所做
    之證供在理解上有所誤差，且原審就有利上訴人之證據又不
    予採信，致原審認定之事實與實際情況不合，且原判決量刑
    亦過苛等語。惟查：(一)上訴人雖為印度籍之外國人士，惟上
    訴人於受檢察官訊問及原審訊問與審理時，均有通譯在場，
    且通譯亦均經具結後，為公正誠實之譯述。故上訴人在理解
    上應不會發生錯誤，且通譯所譯述之事實亦應與上訴人之陳
    述相符，原審採用通譯之譯述而為判決之基礎，要無不合。
    (二)量刑之輕重，係屬事實審法院得依職權自由裁量之事項，
    茍於量刑時，已依行為人之責任為基礎，並斟酌刑法第57條
    各款所列情狀，而未逾越法定範圍，又未濫用其職權，即不
    得遽指為違法。原判決於量刑時，已依上揭規定，審酌上訴
    人為印度國籍人，且年輕力壯，竟不思正當工作，運輸重達
    23公斤餘、純度高達百分之九十九之愷他命毒品來臺，荼毒
    我國人之犯罪動機、目的及手段；並念及其所運輸毒品，因
    及時遭查獲，未致外流，及考量上訴人明知運輸毒品行為所
    生危害，非僅使多數人之生命、身體法益受侵害，影響所及
    甚且危害社會、國家之健全發展等犯罪手段及所生危害；及
    上訴人始終否認犯行之犯後態度等一切情狀，論上訴人以共
    同運輸第三級毒品罪，量處有期徒刑8年。已詳敘其認定上
    訴人犯罪事實之證據及理由，於法尚無違誤或不當。上訴意
    旨僅以其為印度籍之外國人，於審訊時所做之供述在理解上
    有所誤差，原判決內容與事實不符，且科刑太重予以爭執，
    然並未具體指摘原審判決量刑有何不當或違法，揆諸上開說
    明，自難謂上訴人已敘明具體理由，其所為上訴不合法定要
    件，爰不經言詞辯論，逕以判決駁回。
據上論斷，應依刑事訴訟法第367條前段、第372條，判決如主文
。
中    華    民    國    97    年    9     月    30    日
            刑事第七庭    審判長法  官  陳晴教
                                法  官  楊智勝
                                法  官  游紅桃
以上正本證明與原本無異。
如不服本判決，應於收受送達後十日內向本院提出上訴書狀，其
未敘述上訴之理由者並得於提起上訴後十日內向本院補提理由書
（均須按他造當事人之人數附繕本）。
                                書記官  阮桂芳
中    華    民    國    97    年    9     月    30    日


司法院資訊處製作；財團法人民間司法改革基金會備份。
